【裁判字號】    99,易緝,112
【裁判日期】    990830
【裁判案由】    詐欺
【裁判全文】
臺灣高雄地方法院刑事判決            99年度易緝字第112 號
公  訴  人  臺灣高雄地方法院檢察署檢察官
被      告  甲○○
上列被告因詐欺案件，經檢察官提起公訴（85年度偵字第19689
、24763 號），本院判決如下：
    主  文
本件免訴。
    理  由
一、公訴意旨略以：被告甲○○係漢龍建設開發有限公司之負責
    人，因沈迷賭博，已無支付能力，竟意圖為自己不法之所有
    ，並基於概括之犯意，連續於民國84年6 月間、12月間及85
    年1 月間等，以建設公司工程押標金、曾文水庫大埔度假村
    別墅投資及開設越南紙工廠為由，向告訴人尤守聰佯稱借款
    ，告訴人尤守聰以其係在所任職學校之家長會副會長，債信
    良好，即不疑放貸予新臺幣（下同）500 萬元，直至被告所
    開立擔保之支票均未獲兌現，告訴人尤守聰始知被告實際並
    無興建房屋一事；再被告於85年6 月6 日及12日，又以需還
    款予地下錢莊，並願開立支票及將其所興建坐落臺南縣麻豆
    鎮○○里○路7-22、7-23、7-24、7-25等房屋4 棟設定不動
    產抵押權以充擔保為由，向在中小企業銀行任職之告訴人黃
    成淵借款，致黃成淵信以為真，陸續借予款項共133 萬元；
    而85年6 月11日，被告則同以急需調現，並將隨後於6 月20
    日直接匯款清償為由，向告訴人賴瑞芳調借30萬元，賴瑞芳
    亦不疑而如數貸予，嗣因被告所交付之支票均退票，且未依
    言將房屋設定抵押或還款，嗣告訴人黃成淵調閱謄本，發現
    被告之房屋已於85年6 月26日分別買賣移轉予第三人，始獲
    知上情，因認被告涉犯刑法第339 條第1 項之詐欺取財罪嫌
    等語。
二、按案件時效已完成者，應諭知免訴之判決，並得不經言詞辯
    論為之，刑事訴訟法第302 條第2 款、第307 條分別定有明
    文。次按於94年1 月7 日刑法修正施行前，其追訴權或行刑
    權時效已進行而未完成者，比較修正前後之條文，適用最有
    利於行為人之規定，亦為刑法施行法第8 條之1 所明定。本
    件被告行為後追訴權時效即開始進行，惟至追訴權時效完成
    前，刑法業於94年2 月2 日修正公布，並自95年7 月1 日起
    施行，而被告所涉詐欺取財罪名，其法定刑為5 年以下有期
    徒刑，依修正前刑法第80條第1 項第2 款規定，追訴權時效
    期間為10年，修正後同條款則加長為20年，比較新舊法結果
    ，自以修正前之規定較有利於被告，是依前開刑法施行法第
    8 條之1 規定，應適用被告行為時之舊法計算其追訴權時效
    期間，另關於追訴權時效之停止進行及其期間之計算，亦應
    一體適用修正施行前刑法第83條之規定。
三、再按追訴權之時效，如依法律之規定，偵查、起訴或審判之
    程序，不能開始或繼續時，停止其進行；前項時效停止，自
    停止原因消滅之日起，與停止前已經過之期間，一併計算。
    停止原因繼續存在之期間，如達於第80條第1 項各款所定期
    間4 分之1 者，其停止原因視為消滅，修正前刑法第83條定
    有明文。又追訴權消滅時效之發生，應以不行使追訴權為其
    前提要件，而所謂追訴權，係對行刑權而言，應指形式之刑
    罰權，包括偵查、起訴及審判權在內，若案件已實施偵查、
    提起公訴或自訴，且在審判進行中，此時追訴權既無不行使
    之情形，自不發生時效進行之問題（大法官釋字第138 號解
    釋、最高法院82年度第10次刑事庭會議決議參照）。惟在檢
    察官提起公訴後，至案件繫屬於法院之期間，因此時追訴權
    並未行使，時效仍應繼續進行。
四、經查，被告甲○○於84年6 月間至85年6 月20日間所涉詐欺
    罪嫌，於85年8 月21日經臺灣高雄地方法院檢察署檢察官開
    始偵查（即臺灣高雄地方法院檢察署收受告訴人尤守聰告訴
    狀，並由檢察官實施偵查之日），於86年2 月15日提起公訴
    ，同年86月2 日27日繫屬於本院，有刑事告訴狀上所附臺灣
    高雄地方法院檢察署收文戳章、臺灣高雄地方法院檢察署85
    年度偵字第19689 、24763 號起訴書、本院收案戳章等件在
    卷可參，嗣因被告逃匿，經本院於86年6 月30日發布通緝，
    有本院高嘉刑敏緝字第0906號通緝稿、臺灣高等法院被告全
    國通緝紀錄表附卷可考。則揆之上開說明，本件因通緝致時
    效停止進行之期間為2 年6 月。復佐以被告所涉詐欺取財罪
    之追訴權時效期間為10年，已如前述，是被告本案犯行之追
    訴權時效期間，依上開說明，應自被告85年6 月20日犯罪行
    為終了日起算10年，並一併計算因通緝被告而停止追訴權時
    效進行之2 年6 月，共12年6 月。再加計85年8 月21日開始
    實施偵查日起至86年2 月15日本院發布通緝之日止之期間共
    計5 月又25日（因此時追訴權既無不行使之情形，自不發生
    時效進行問題），再扣除86年2 月15日提起公訴日起至86年
    2 月27日案件繫屬於本院日止之期間共12日（此段期間因係
    在偵查終結後，而無偵查行為，且在本院繫屬前，而無審判
    程序之進行，時效自應繼續進行），故本案追訴權時效於98
    年6 月3日業已完成（85年6 月20日＋10年＋2 年6 月＋5月
    又25日－12日）。從而，揆諸前揭法之所文，爰不經言詞辯
    論，逕諭知免訴之判決。
據上論斷，應依刑事訴訟法第302 條第2 款、第307 條，判決如
主文。
中    華    民    國    99    年    8     月    30    日
              刑事第十八庭  審判長  法  官  李東柏
                                    法  官  周佳佩
                                    法  官  王  琁
上正本證明與原本無異。
如不服本判決應於收受送達後10日內向本院提出上訴書狀，並應
敘述具體理由；如未敘述上訴理由者，應於上訴期間屆滿後20日
內向本院補提理由書（均須按他造當事人之人數附繕本）「切勿
逕送上級法院」。
中    華    民    國    99    年    8     月    30    日
                                    書記官  林修弘

司法院資訊處製作；財團法人民間司法改革基金會備份。
